【裁判字號】    98,上易,750
【裁判日期】    980508
【裁判案由】    重利
【裁判全文】
臺灣高等法院臺中分院刑事判決         98年度上易字第750號
上  訴  人
即  被  告  乙○○
上列上訴人因重利案件， 不服臺灣臺中地方法院中華民國98年3
月23日第一審判決（民國98年度易字第611、721號， 起訴案號：
臺灣臺中地方法院檢察署民國97年度偵字第26634、28125號，98
年度偵字第1971、1972、3774、3777、3954號），提起上訴，本
院判決如下：
    主  文
上訴駁回。
    理  由
一、按不服地方法院之第一審判決而上訴者，其上訴書狀應敘述
    具體理由，刑事訴訟法第361條第2項定有明文。至於上訴理
    由是否具體，係屬第二審法院審查範圍，則不在命補正之列
    ，此參照同條文之修正理由可明。再如上訴理由書狀並未依
    據卷內訴訟資料，具體指摘原判決認事用法有何違法或不當
    之情形，即屬上訴未敘述具體理由。又上訴書狀未敘述具體
    理由者，其上訴即屬於同法第362條前段所定 「上訴不合法
    律上之程式」之情形， 第二審法院自應依同法第367條之規
    定，以判決駁回之。
二、次按，依刑事訴訟法第350條、第361條、第362條、第367條
    規定，不服地方法院之第一審判決而上訴者，須提出上訴書
    狀，並應敘述具體理由，為上訴必備之程式；其所提出之書
    狀未敘述上訴理由，或僅曾以言詞陳述上訴理由者，均應於
    上訴期間屆滿後二十日內補提理由書於第一審法院。第一審
    法院經形式審查，認逾期未補提上訴理由者，應定期間先命
    補正；逾期未補正者，為上訴不合法律上之程式，應以裁定
    駁回。倘已提出上訴理由，但所提非屬具體理由者，則由第
    二審法院以上訴不合法律上之程式，判決駁回。而所謂具體
    理由，必係依據卷內既有訴訟資料或提出新事證，指摘或表
    明第一審判決有何採證認事、用法或量刑等足以影響判決本
    旨之不當或違法，而構成應予撤銷之具體理由，始克當之（
    例如：依憑證據法則具體指出所採證據何以不具證據能力，
    或依憑卷證資料，明確指出所為證據證明力之判斷如何違背
    經驗、論理法則）；倘僅泛言原判決認定事實錯誤、違背法
    令、量刑失之過重或輕縱，而未依上揭意旨指出具體事由，
    或形式上雖已指出具體理由，然該事由縱使屬實，亦不足以
    認為原判決有何不當或違法者（例如：對不具有調查必要性
    之證據，法院未依聲請調查亦未說明理由，或援用證據不當
    ，但除去該證據仍應為同一事實之認定），皆難謂係具體理
    由，俾與第二審上訴制度旨在請求第二審法院撤銷、變更第
    一審不當或違法之判決，以實現個案救濟之立法目的相契合
    ，並節制濫行上訴（ 參照最高法院97年度台上字第892號判
    決）。本案上訴人即被告乙○○不服原審判決提起上訴，其
    上訴理由狀所載理由略謂：檢察官所認定就甲○○部分我所
    收取利息高達新台幣（下同）36萬元，事實上我並沒收那麼
    多金額，大約6萬元左右。我於97年9月就不再從事放款工作
    了，當時並明確對那些債務人說明只要償還本金即可，有具
    結書可證。我聽警方勸告放棄對所有債務人的借款，即使所
    收利息金額尚未達出借本金部分，一概不再請求償還。我並
    無前料，僅為初犯，目前經濟不景氣，只靠打零工維生，實
    無法負擔如此高罰金，請給予自新機會，宣告緩刑等語。經
    查被告上訴意旨，並未依據卷內既有訴訟資料或提出新事證
    ，指摘或表明第一審判決有何採證認事、用法或量刑等足以
    影響判決本旨之不當或違法，而構成應予撤銷之具體事由，
    依上揭說明，自非屬得上訴第二審之具體理由。被告提起本
    件上訴，顯不合法律上程式，爰不經言詞辯論，判決駁回上
    訴。又證人甲○○因需款孔急，向被告借貸金錢，已給付被
    告利息共計36萬元，及償還本金2萬5千元，還剩6萬5千元本
    金尚未償還等情，業據證人甲○○證述明確，有筆錄在卷可
    稽，被告於原審準備程序，對於檢察官起訴之犯罪事實，表
    示認罪（見原審卷第13頁），於原審審理時，亦表示對於證
    人甲○○之證述沒有意見（見同上卷第15頁），其於提起上
    訴時並未舉出任何新事證，空言爭辯未向甲○○收取利息36
    萬元，尚屬無據，併此明。
三、據上論斷，應依刑事訴訟法第367條前段、第372條，判決如
    主文。
中    華    民    國    98    年    5     月    8     日
            刑事第二庭    審判長法  官  李  璋  鵬
                                法  官  胡  森  田
                                法  官  蕭  錦  鍾
以上正本證明與原本無異。
不得上訴。
                                書記官  顏  子  良
中    華    民    國    98    年    5     月    8     日


司法院資訊處製作；財團法人民間司法改革基金會備份。
